【裁判字號】    89,訴,186
【裁判日期】    890829
【裁判案由】    行使偽造文書等
【裁判全文】
臺灣花蓮地方法院刑事判決                          八十九年度訴字第一八六號
    公  訴  人  臺灣花蓮地方法院檢察署檢察官
    被      告  甲○○
右列被告因行使偽造文書等案件，經檢察官提起公訴（八十九年度偵字第一三四五號
），本院判決如左：
    主  文
甲○○連續行使變造私文書，足以生損害於公眾及他人，處有期徒刑陸月。緩刑年
。
    事  實
一、甲○○於民國八十七年八月間某日，駕駛其所有Ｕ六─０七六０號自用小貨車，
    於行經台九線公路花蓮縣富里鄉○里段時，巧遇自稱「李文龍」、年約四十餘歲
    、真實姓名不詳之男子，「李文龍」詢問甲○○是否有意購買與上開貨車同型式
    之貨車，甲○○明知「李文龍」所欲兜售、無車牌之自用小貨車係來路不明之贓
    物（經查係張文賓（原名張萬隆）所有而於八十七年五月十七日在台北縣蘆洲市
    失竊之車號為ＥＹ─八九四九號、引擎號碼為四Ｇ八二Ｘ一０二三三七號之自用
    小貨車），竟仍同意以新臺幣（下同）十五萬元購買，旋當場將Ｕ六─０七六０
    號自用小貨車之行車執照交予「李文龍」過目，二人基於變造文書之犯意聯絡，
    約定由「李文龍」將所購買之贓車引擎號碼變造為與Ｕ六─０七六０號引擎號碼
    相同之四Ｇ八二Ｍ０六五九００號，嗣「李文龍」即於不詳時、地將該贓車引擎
    號碼四Ｇ八二Ｘ0000000號中之「四Ｇ八二」予以保留，而將「Ｘ一０二
    三三七」磨去，重新打上「Ｍ０六五九００」，變造為四Ｇ八二Ｍ０六五九００
    號後，駕駛該車至花蓮縣富里鄉東里村新莊二十七號甲○○住處交付，甲○○則
    交付價金十五萬元予「李文龍」，而故買贓物。甲○○旋將Ｕ六─０七六０號貨
    車車牌卸下改懸掛於該贓車上使用，以避人耳目。嗣復基於概括犯意，分別於八
    十八年四月二十二日（實際檢驗合格日期，起訴書誤載為指定檢驗日期八十七年
    十月八日）、八十九年一月二十一日（實際檢驗合格日期，起訴書誤載為指定檢
    驗日期八十八年十月八日）、八十九年四月七日，以該贓車冒充為Ｕ六─０七六
    ０號自用小貨車，送交交通部公路局台北區監理所花蓮監理站玉里分站檢驗而連
    續行使該變造之引擎號碼，該站檢驗員徐兆隆雖經檢視，但未發覺有異，而在行
    車執照上登蓋檢驗合格戳章，足以生損害於張文賓、該贓車之製造廠商及公路監
    理機關對車籍管理、車輛檢驗之正確性。嗣於八十九年四月十六日十一時三十五
    分許，在上址其住處前為警查獲。
二、案經花蓮縣警察局玉里分局報請臺灣花蓮地方法院檢察署檢察官偵查起訴。
    理  由
一、訊據被告甲○○坦承於右揭時地以十五萬元向「李文龍」購買未掛車牌之貨車一
    輛，並於該車噴上Ｕ六─０七六０字樣及懸掛其原有之Ｕ六─０七六０車牌而送
    交監理機關檢驗等情，惟矢口否認有何犯行，辯稱：伊不知向「李文龍」所購買
    之小貨車係贓車，亦不知「李文龍」變造引擎號碼一事，「李文龍」當時稱該車
    係車禍報廢車，無車牌云云。經查：
（一）被告向「李文龍」所購買之自用小貨車車號為ＥＹ─八九四九號，引擎號碼為
      四Ｇ八二Ｘ一０二三三七號，出廠年份為八十五年，係張文賓（原名張萬隆）
      所有而於八十七年五月十七日在台北縣蘆洲市失竊一情，業據張文賓於警訊中
      陳明綦詳，並有車籍作業系統查詢認可資料、贓物領據各一紙附卷可稽，是被
      告於八十七年八月間購買時，該車車齡僅二年，而查獲時該車外觀亦非陳舊，
      有照片在卷可參，則該車客觀上實不致使人誤認係車禍報廢車。
（二）被告係於台九線公路上巧遇「李文龍」，於閒談中達成買賣貨車之交易，「李
      文龍」並未出示行車執照，該車亦未懸掛車牌，被告不知「李文龍」住址、年
      籍等情，此業據被告於警訊及本院審理時供明在卷，該車既未懸掛車牌，且「
      李文龍」復未提供該車行車執照或報廢證明，凡此均已足使一般人生起該車為
      贓物之疑竇，尤其被告對於素昧平生，僅在公路偶遇且不詳姓名之人有意出賣
      自用小貨車，衡情其主觀上對該車來源之正當性更應有所懷疑，乃竟全然未加
      查證，即同意購買，參以被告於檢察官偵查中亦供稱係因貪圖便宜而購買該車
      ，足證其明知該車為來路不明之贓車，至為灼然，被告辯稱不知是贓車云云，
      委無可採。
（三）被告所買之贓車與其原有之Ｕ六─０七六０號自用小貨車二者引擎號碼相同，
      有照片在卷可參，被告雖辯稱不知所買貨車之引擎號碼變更，惟被告於第二次
      警訊中供稱：伊有將Ｕ六─０七六０號之行車執照交予「李文龍」過目，「李
      文龍」稱十日後會交付一輛同型貨車等語。按被告為購車者，依交易習慣，應
      係其要求賣車者出示行車執照以證明車輛來源合法，茲被告不為此舉，反提供
      其既有貨車之行車執照供「李文龍」過目，則其要求「李文龍」所交付貨車之
      各項資料（如廠牌、型式、排氣量、車身式樣、引擎號碼等）須與Ｕ六─０七
      六０號行車執照所載相符之企圖照然若揭，尤其被告更於該贓車上噴上Ｕ六─
      ０七六０（卷附照片參照）並懸掛Ｕ六─０七六０號車牌送驗，堪認其自始即
      有購買同型貨車以冒充Ｕ六─０七六０號使用之意甚明，此非變造引擎號碼勢
      無法通過檢驗，其與「李文龍」約定變造所買贓車之引擎號碼一節，殆可認定
      ，所辯不知引擎號碼遭變更云云，亦無可採。
（四）綜上，被告所辯無一可採，此外復有證人徐兆隆證述、行車執照扣案及照片數
      張在卷可參，事證已明，被告犯行洵堪認定。
二、按汽機車引擎號碼，係汽機車製造廠商出廠之標誌，乃表示一定用意之證明，依
    刑法第二百二十條規定，應以私文書論（最高法院六十六年度臺上字第一九六一
    號判例參照）。被告與「李文龍」共謀而由「李文龍」將上開贓車引擎號碼部分
    保留，部分字跡磨去，重新打造字跡，此屬變造而非偽造之行為。核被告所為，
    係犯刑法第三百四十九條第二項之故買贓物罪、第二百十六條、第二百二十條、
    第二百十條之行使變造準私文書罪。被告就變造引擎號碼部分，與「李文龍」有
    犯意聯絡及行為分擔，為共同正犯。被告變造引擎號碼後復持以行使，則變造之
    低度行為為行使之高度行為所吸收，不另論罪。所犯上開二罪間，有方法結果之
    牽連關係，應從一重之行使變造準私文書罪論處。被告先後三次行使變造準私文
    書之犯行，時間緊接，所犯罪名相同，依連續犯規定論以一罪，並加重其刑。爰
    審酌被告並無犯罪前科，素行尚佳，其因一時貪慾，短於思慮而買受贓物，惡性
    尚非重大，並考量其所為對原車主、汽車製造商及監理機關均有所損害及其犯後
    猶飾詞卸責，態度不佳等一切情狀，量處如主文所示之刑。末查被告未曾受有期
    徒刑以上刑之宣告，有臺灣花蓮地方法院檢察署刑案資料查註紀錄表附卷可稽，
    其因一時失慮，偶罹刑典，經此刑之宣告後，應知警惕而無再犯之虞，本院因認
    以暫不執行其刑為適當，爰併宣告緩刑三年，以啟自新。
三、公訴意旨另以：被告明知所買贓車之引擎號碼業已變造，竟仍以之冒充其原有貨
    車送交監理機關檢驗，使檢驗員徐兆隆不察而在行車執照上登蓋檢驗合格戳章，
    足以生損害於公路監理機關對汽車檢驗管理之正確性，因認被告尚涉有刑法第二
    百十四條之使公務員登載不實罪嫌云云。惟查刑法第二百十四條所謂使公務員登
    載不實事項於公文書罪，須一經他人之聲明或申報，公務員即有登載之義務，並
    依其所為之聲明或申報予以登載，而屬不實之事項者，始足構成，若其所為聲明
    或申報，公務員尚須為實質之審查，以判斷其真實與否，始得為一定之記載者，
    即非本條所稱之使公務員登載不實（最高法院七十三年臺上字第一七一０號判例
    參照）。本件被告固將不實引擎號碼之貨車送交監理機關檢驗，惟證人即檢驗員
    徐兆隆警訊中證稱：汽車檢驗分二階段，第一階段檢驗車牌、燈光、排氣情形，
    第二階段檢驗引擎號碼、車型是否與行車執照相符，再以肉眼觀看引擎號碼有無
    變造之跡象等語，是監理機關之檢驗汽車顯非一經汽車所有人送驗即率皆認定合
    格，其尚須為實質之審查甚明，揆諸前揭判例意旨，被告此部分所為自不成立刑
    法第二百十四條使公務員登載不實罪。惟因公訴人認此部分與前開論罪科刑部分
    ，有牽連犯關係，為裁判上之一罪，爰不另為無罪之諭知。
據上論斷，應依刑事訴訟法第二百九十九條第一項前段，刑法第二十八條、第三百四
十九條第二項、第二百十六條、第二百十條、第五十五條、第五十六條、第七十四條
第一款，罰金罰鍰提高標準條例第一條前段，判決如主文。
本案經檢察官李子春到庭執行職務。
中      華      民      國    八十九    年      八      月    二十九    日
                               臺灣花蓮地方法院刑事庭
                                   法  官  陳  文  通
右正本證明與原本無異。
如對本判決不服，應於送達後十日內，向本院提出上訴狀。（應抄附繕本）告訴人或
被害人如對於本判決不服者，應具備理由請求檢察官上訴，其上訴期間之計算係以檢
察官收受判決正本之日期為準。
                                   法院書記官
中      華      民      國       八 十 九     年     九    月     二    日
附錄本判決論罪之法律條文：
刑法第二百十六條：
行使第二百十條至第二百十五條之文書者，依偽造、變造文書或登載不實事項或使登
載不實事項之規定處斷。
刑法第二百十條：
偽造、變造私文書，足以生損害於公眾或他人者，處五年以下有期徒刑。
刑法第二百二十條：
在紙上或物品上之文字、符號、圖畫、照像，依習慣或特約，足以為表示其用意之證
明者，關於本章及本章以外各罪，以文書論。
錄音、錄影或電磁紀錄，藉機器或電腦之處理所顯示之聲音、影像或符號，足以為表
示其用意之證明者，亦同。
稱電磁紀錄，指以電子、磁性或其他無法以人之知覺直接認識之方式所製成之紀錄，
而供電腦處理之用者。
刑法第三百四十九條：
收受贓物者，處三年以下有期徒刑、拘役或五百元以下罰金。
搬運、寄藏、故買贓物或為牙保者，處五年以下有期徒刑、拘役或科或併科一千元以
下罰金。
因贓物變得之財物，以贓物論。


司法院資訊處製作；財團法人民間司法改革基金會備份。
